臺灣屏東地方法院交通事件裁定        100年度交聲字第277號
原處分機關  交通部公路總局高雄區監理所屏東監理站
異  議  人
即受處分人  黎凱忠
上列受處分人因違反道路交通管理處罰條例事件，對於交通部公
路總局高雄區監理所屏東監理站民國100 年7 月11日所為之處分
（原處分案號：屏監違字第裁82-V00000000號）聲明異議，本院
裁定如下：
    主  文
異議駁回。
    理  由
一、原處分意旨略以：異議人即受處分人黎凱忠於民國100 年4
    月6 日16時45分許，騎乘車牌號碼573-DYS 號重型機車，行
    經屏東縣屏東市○○路與華山街之交岔路口時，因有駕車行
    經有燈光號誌管制之交岔路口闖紅燈之違規事實，為警製單
    舉發，嗣原處分機關即交通部公路總局高雄區監理所屏東監
    理站認異議人上開情形，違反道路交通管理處罰條例第53條
    第1 項之規定，裁處罰鍰新臺幣（下同）2,700 元，並依同
    條例第63條第1 項規定記違規點數3 點等語。
二、聲明異議意旨略以：伊係在黃燈欲通過路口時，向右方閃避
    已在伊前之老者，同時燈號轉為紅燈時滑行過去，本件理應
    該處罰等語。
三、按汽車駕駛人，行經有燈光號誌管制之交岔路口闖紅燈者，
    處1,800 以上5,400 元以下罰鍰；又汽車駕駛人有第53條情
    形者，記違規點數3 點，道路交通管理處罰條例第53條第1
    項、同條例第63條第1 項分別定有明文。
（一）異議人駕駛上開自小客車，於上述時、地，有闖越紅燈之
      情，業經舉發員警林進宗陳稱：伊於100 年4 月6 日16時
      45分許，行經屏東縣屏東市○○路與華山路交岔路口時，
      見一部車牌號碼537-DYS 號重型機車由瑞光路往華正路方
      向往廣東路方向行駛，經華正路與華山路交岔路口闖紅燈
      ，遂為伊攔停告發。伊值勤當時交通號誌運作正常，天氣
      晴朗且視野良好等語，有該員警出具之職務報告附卷可參
      （見本院卷第17頁）。核諸上開關於異議人當日如何騎乘
      重型機車違規闖越紅燈之過程，舉發員警陳述甚為詳細、
      具體，亦無違背經驗法則、論理法則之處。
（二）復參舉發地點路面開闊，交通號誌豎立處並未有何遮蔽物
      ，視距甚為良好，有舉發地點照片、舉發現場圖在卷可考
      （見本院卷第14至16頁），是舉發員警衡情應無誤認燈號
      、誤為舉發之情；再者，本件舉發員警身為員警，其執行
      公務本身倘有違法、不當將有受行政懲處責任之嚴格監督
      。而舉發員警與異議人並無怨隙、仇恨，衡情應無捏造交
      通違規事實，陷害異議人之理。
（三）從而，本件異議人確有騎乘上開重型機車，於上述時、地
      ，有闖紅燈之違規情事，應堪認定。
四、交通違規行政爭訟之舉證責任原理，應非如刑事案件中，必
    須超越任何合理懷疑，始可為有罪判決之嚴格程度，而係應
    與民事訴訟之舉證責任原理相類似，亦即基本上應就行政機
    關與人民所各自主張有利於己之事實，分配其應盡之舉證責
    任，而非逕予適用刑事訴訟上之無罪推定原則，此觀諸行政
    訴訟法第136 條規定行政訴訟程序準用民事訴訟法第277 條
    舉證責任分配原則之立法意旨，即可明瞭。準此，異議人雖
    辯稱：伊係為了閃避左側老者而造成的云云。惟觀以前揭舉
    發員警於其職務報告中均無提及此情，且舉發員警更陳稱：
    「黎凱忠當場辯稱未注意而煞車不及」等語（見本院卷第20
    頁）；況異議人亦無舉證以實其說，是其所辯，本院尚難遽
    行為有利於異議人之認定，為無理由。
五、另本件舉發員警故未檢附相關舉發照片以實其說，然交通警
    察掣單舉發違反道路交通管理處罰條例所列違規事實，本質
    上為行政處分，係公務員基於職務上權力，依法就特定之具
    體事件所為具公法上效果之單方面行政行為，基於公務員為
    公法上行為具有公信力之原則，該行政行為當可被推定為真
    正，其據以依法處分之事實認定亦為正確無誤，本此公信原
    則，立法者乃賦予行政機關制定違反道路交通事件統一裁罰
    基準及處理細則，使執行勤務員警得當機處分，以達其維護
    交通秩序、安全之行政目的，反之，若謂公務員一切行政行
    為均需預留證據以證其實，則國家行政勢必窒礙難行，是
    本件舉發員警本其維護交通秩序、安全職責所為之舉發，雖
    未照相存證，亦應受到合法、正確之推定。另員警稽查違反
    道路交通安全規則之各種違規行為，本有不同之執行方法，
    就闖紅燈而言，單憑執勤員警之目視應即可確定，並非每件
    違規行為均須以照相舉發，始可認定之。此在數量龐大且突
    發狀況較多之交通事件中尤然，不因未經拍照存證或其他科
    學方法舉證而有異。復闖越紅燈之違規行為，具高度危險性
    ，發生時間甚短，本質上屬稍縱即逝之違規行為，尚難強令
    員警於舉發時，須另輔以其他證據，併予敘明。
六、末以，行為人有本條例之情形者，應填製舉發通知單，並於
    被通知人欄予以勾記，其通知聯依下列規定辦理：一、當場
    舉發者，應填記駕駛人或行為人姓名、性別、出生年月日、
    地址、身分證統一編號及車主姓名、地址、車牌號碼、車輛
    種類。被查獲之駕駛人或行為人為受處分人時，應於填記通
    知單後將通知聯交付該駕駛人或行為人簽名或蓋章收受之；
    拒絕簽章者，仍應將通知聯交付該駕駛人或行為人收受，並
    記明其事由及交付之時間；拒絕收受者，應告知其應到案時
    間及處所，並記明事由與告知事項，視為已收受；裁處細則
    第11 條 第1 項第1 款定有明文。經查，異議人於上開時、
    地有如上所述之交通違規情事，經警當場攔停，掣單舉發，
    惟異議人拒絕於舉發通知單之「收受通知聯者簽章」欄內簽
    名，故舉發員警告知異議人到案日期、處所及其他相關規定
    ，並於舉發通知單之舉發通知單收受通知聯者簽章欄內載明
    「已告知到案日期與處所」乙節，有舉發違反道路交通管理
    事件通知單在卷可證（見本院卷第7 頁）。從而，異議人固
    拒絕於舉發通知單簽名，惟本件既為舉發員警當場攔停並掣
    單舉發，且於舉發通知單上註明「拒簽」，並告知其應到案
    時間及處所等注意事項，則依上揭規定及說明，應視為異議
    人已收受該舉發通知單而完成送達，且縱上開舉發通知單無
    異議人之簽名於其上，亦不影響本件舉發之效力，併予敘明
    。
七、爰依道路交通管理處罰條例第87條第2 項、道路交通事件處
    理辦法第18條規定，裁定如主文。
中    華    民    國   100    年    11    月    30    日
                  交通法庭      法  官  羅森德
以上正本證明與原本無異。
如不服本裁定應於收受送達後5 日內向本院提出抗告書狀敘述抗
告之理由抗告於臺灣高等法院高雄分院。
中    華    民    國   100    年    11    月    30    日
                                書記官  盧姝伶